臺灣臺南地方法院交通事件裁定　　　　　　　　　　　九十三年度交聲字第四五號
　　移
　　受處分人
　　即異議人　　甲○○
　　送達代收人　林櫻匯
右列受處分人因違反道路交通管理處罰條例案件，對於交通部公路總局嘉義區監理所
台南監理站民國九十三年一月十九日所為之裁決處分（處分案號：嘉監南字第裁七四
─Ｚ00000000號），聲明異議，本院裁定如左：
    主  文
異議駁回。
    理  由
一、聲明異議意旨略以：如附件聲明異議狀所載。
二、按汽車駕駛人，行車速度，超過規定之最高時速者，處新臺幣一千二百元以上二
    千四百元以下罰鍰；並予記違規點數一點，道路交通管理處罰條例第四十條第一
    項、第六十三條第一項第一款分別定有明文。
三、經查：
    （一）本件受處分人即異議人甲○○係於民國九十二年十二月七日九時五十六分
          許，駕駛車號ＵＡ─５７４９號自用小客車，在行經速限八十公里之國道
          八號東向二公里三百公尺處時，為警以雷達測速儀測獲該輛自小客車之行
          車時速高達一０三公里，已超速二十三公里，經警攔停並告知其違規事實
          ，且當場出示雷達測速器鎖定之時速數據予異議人觀看後，值勤員警乃當
          場製單舉發等情，有內政部警政署國道公路警察局公警局交字第Ｚ000
          00000號舉發違反道路交通管理事件通知單及內政部警政署國道公路
          警察局第五警察隊九十三年一月五日公警國五交訴字第０９２０００２８
          ８４號函各一份在卷可憑，並經本件舉發之員警陳博仁於本院調查時到庭
          陳證：「（問：本件是否你告發的，情形如何？）是我們共同舉發的，當
          時我們執行巡邏勤務，當時我們將警車停在國道八號東向二公里三百公尺
          處，我本人是坐在駕駛座上以車上外掛式雷達測速器對由西往東的車子作
          測速，因為該處前方略有彎道等到異議人車子由西往東由彎道駛出後，我
          們車上雷達測速器就發出響聲，表示異議人所駕駛該輛小客車遭鎖定，當
          時雷達顯示器顯示出車速為一０三公里，然後我馬上開警示燈並持指揮棒
          對該輛車攔停」、「（問：如何確定雷達測速器鎖定的是異議人的小客車
          ？）因為在異議人車子出現該彎道前該處並沒有其他車輛，異議人的車子
          是駛出彎道該車陣的第一部車，所以我們確定雷達測速器鎖定的是異議人
          車子，我們將異議人的車子攔下後我們有請他到車上看遭雷達鎖定的數據
          ，但是異議人說他沒有開那麼快，但是異議人在看見我們的車之後馬上減
          速，所以異議人才覺得車速沒有那麼快」等語無訛（見本院九十三年三月
          二日訊問筆錄），核與另一證人即舉發員警胡嘉嘉到庭結證：「是我們共
          同告發的，當時我坐在警車的乘客座上，當時因為我們雷達測速器有響，
          才由坐在駕駛座的陳博仁開警示燈並持指揮棒下車攔停，當時雷達測速器
          顯示數據是一０三公里，因為我們巡邏車的後方有彎道，異議人的車子是
          由該彎道駛出的第一部車子，異議人車子一駛出該彎道雷達測速器就響了
          ，所以我們可以確定雷達測速器鎖定是異議人的車子，異議人遭我們攔下
          後我們有請異議人到警車旁看雷達測速器顯示的數據，我還有指給他看數
          據是一０三公里，異議人說那不是他的數據，他的車子沒有那麼快」等語
          （見上開本院同日訊問筆錄）之情節相符，而異議人亦坦承有為警在右開
          時、地當場攔停，員警並有出示雷達測速器鎖定之數據供其觀看之事實，
          參諸執勤警員係依法執行公務，與異議人並不相識，素無怨隙，苟非實情
          ，自無須恣意誣攀之理。而且警員執行公務本身受行政懲處責任之監督，
          到庭具結作證更以刑罰擔保其真實性，警員應無甘冒行政懲處及刑法偽證
          罪責任而刻意誣陷之必要。因此，可信賴警員陳博仁、胡嘉嘉前開陳證為
          真實。
    （二）雖異議人辯稱：警方並未拍照存證，而當時車速沒那麼快，雷達測速器之
          數據可能有誤云云。惟按法院受理交通異議案件，乃是對於交通舉發行政
          處分審查其是否違法，本質上屬於行政爭訟過程，與普通法院審理刑事案
          件之原則不同。其舉證責任之原理，非如刑事案件中，應超越任何合理懷
          疑始可為有罪判決者之嚴格程度。其舉證責任之原理，應與民事訴訟相類
          似，除有特別規定外，基本上準用民事訴訟法，由國家機關與人民二造，
          各自履行其主觀之舉證責任，在過程中各自提出證據；若窮盡各種證據方
          法，待證結果仍有不明時，則由客觀之舉證責任危險分配原則，決定國家
          機關與人民二造何人應受敗訴危險。此參酌行政訴訟法第一百三十六條規
          定準用民事訴訟法第二百七十七條自明。查原裁決機關交通部公路總局嘉
          義區監理所台南監理站，裁決異議人甲○○有不遵道路速限管制規定而超
          速之違規事實，乃引據舉發單為證。而舉發本件違規事件之內政部警政署
          國道公路警察局第五警察隊警員陳博仁、胡嘉嘉，就本件如何查獲並舉發
          之經過，亦於本院調查時到庭陳證無訛，已如前述，並就異議人超速經其
          當場攔停並出示雷達測速器鎖定之時速數據供其觀看後，始製單舉發等本
          件違規情節均供述明確，而查警員陳博仁、胡嘉嘉本身直接見聞異議人有
          經雷達測速器測獲行車超速之事實經過，對事實最為明瞭，又經以行政及
          刑事責任擔保其真實性，且舉發當時所記載違規人所駕車輛有超速之違規
          情節又與事實相符等等各項因素，綜合認定其陳述為可採信；而本件取締
          當時所使用之雷達測速器，業經經濟部標準檢驗局檢定合格，且尚在有效
          期間內，故測速結果應可採信，此並有內政部警政署國道公路警察局第五
          警察隊九十三年二月十六日公警國五交訴字第０９３００００１７９號函
          所檢附之經濟部標準檢驗局九十二年十一月一日Ｍ0000000號雷達
          測速儀檢定合格證書影本一份附卷可參，從而異議人前開所辯，要係卸責
          之詞，自無可採。
    （三）綜上所述，本件異議人有於右述時、地駕駛前開自小客車而超速之違規事
          實，既可認定，則原處分機關即交通部公路總局嘉義區監理所台南監理站
          據此引用道路交通管理處罰條例第四十條第一項規定，裁處異議人罰鍰新
          臺幣一千九百元，並依同條例第六十三條第一項第一款之規定，記違規點
          數一點，於法即無違誤。至異議人異議為無理由，應予駁回。
四、據上論斷，應依道路交通案件處理辦法第十九條，裁定如主文。
中      華      民      國      九十三      年      五      月    三    日
                                  臺灣臺南地方法院交通法庭
                                      法  官    張  瑛  宗
右正本證明與原本無異
如不服本裁定應於送達後五日內向本院提出抗告狀
                                      書記官    陳  志  德
中      華      民      國      九十三      年      五      月    三    日
